【裁判字號】    97,上易,236
【裁判日期】    970828
【裁判案由】    詐欺
【裁判全文】
臺灣高等法院臺南分院刑事判決         97年度上易字第236號
上  訴  人
即  被  告  甲○
                    政事務所）
上列上訴人因詐欺案件，不服臺灣雲林地方法院97年度易緝字第
8號中華民國97年3月14日第一審判決（起訴案號：臺灣雲林地方
法院檢察署81年度偵字第4348號），提起上訴，本院判決如下：
    主  文
原判決撤銷。
甲○意圖為自己不法之所有，以詐術使人將本人之物交付，累犯
，處有期徒刑壹年陸月。
    事  實
一、甲○曾因犯偽造文書罪，經本院於民國76年6月11日以76年
    上訴字第868號判處有期徒刑5月，於同年8月19日判決確定
    ，嗣減刑為2月15日，並於78年4月4日執行完畢，乃不知悛
    悔，於81年2月中旬，至雲林縣斗六市○○路298巷6號乙○
    ○住處，對乙○○佯稱以投資雲林縣斗六市振興別墅為名義
    ，使乙○○不疑有他陷於錯誤，而於同年2、3、4月間分期
    支付新台幣（下同）400萬元、250萬元及150萬元共計800萬
    元，而甲○為取信乙○○，乃交付其與配偶陳其麟所簽發如
    附表所示支票共9紙予乙○○以為取信。詎其於取得款項後
    即逃匿無蹤，而所交付如附表所示之支票亦不獲兌付，乙○
    ○始知受騙。
二、案經乙○○訴由臺灣雲林地方法院檢察署檢察官偵查起訴。
    理  由
一、前開事實，業據被告甲○於原審坦承不諱（原審卷第41頁反
    面），核與告訴人乙○○指訴情節大致相符，復有如附表所
    示支票9張及和解書1紙附卷（偵查卷第13頁-15頁，第19頁
    ）可稽，堪信被告之自白為真實。
二、刑法部分條文業於94年1月7日修正，於94年2月2日公布，並
    自95年7月1日施行，而新刑法第2條第1項規定：行為後法律
    有變更者，適用行為時之法律。但行為後之法律有利於行為
    人者，適用最有利於行為人之法律。本件新舊法比較如下：
  (一)原刑法第33條第5款規定：「罰金：1元以上」修正為「罰金
    ：新臺幣1,000元以上，以百元計算之」比較新舊法結果，
    以舊法有利於行為人。
  (二)被告受有期徒刑之執行完畢，於5年內故意再犯本件有期徒
    刑以上之罪，無論依修正前刑法第47條或修正後第47條第1
    項之規定均構成累犯，即無有利或不利之情形，自無庸為新
    舊法之比較（最高法院97年度第2次刑事會議決議參照）。
  (三)刑法施行法第1條之1規定：中華民國94年1月7日刑法修正施
    行後，刑法分則編所定罰金之貨幣單位為新臺幣；94年1月7
    日刑法修正時，刑法分則編未修正之條文定有罰金者，自94
    年1月7日刑法修正施行後，就其所定數額提高為30倍。但72
    年6月26日至94 年1月7日新增或修正之條文，就其所定數額
    提高為3倍。而刑法第339條第1項所定罰金刑，於24年1月1
    日訂定，不屬於72年6月26日至94年1月7日間新增或修正之
    條文，其罰金依94年1月7日修正前規定，係提高為10倍（原
    貨幣單位為銀元，並為新臺幣之3倍，故折換為新臺幣結果
    提高為30倍），故被告行為前後罰金本刑實際上均提高為30
    倍，並無有利或不利之情形，應適用現行、有效之裁判時法
    論處。
三、核被告所為，係犯刑法第339條第1項之詐欺取財罪。又被告
    前因犯偽造文書罪，經本院於76年6月11日以76年上訴字第8
    68號，判處有期徒刑5月，於同年8月19日判決確定，嗣減刑
    為2月15日，並於78年4月4日執行完畢，有臺灣高等法院被
    告前案紀錄表在卷可考，其於有期徒刑執行完畢後，5年內
    故意再犯本件有期徒刑以上之罪，應依刑法第47條第1項，
    論以累犯，並加重其刑。
四、原審以被告犯詐欺取財罪事證明確，因予論罪科刑，固非無
    見。惟查：被告因本案於中華民國96年罪犯減刑條例施行前
    之93年7月16日經原審通緝，而未於96年12月31日以前自動
    歸案接受審判，迄97年2月16日始遭緝獲，是依該條例第6條
    之規定，自不得依該條例減刑，原判決卻依該條例第2條第1
    項第3款、第7條之規定予以減刑，自有未洽。被告上訴意旨
    以其已清償部分款項，原審量刑過重，指摘原判決不當，惟
    被告並未提出其清償證據以供本院審酌，是其上訴自無理由
    ，惟原判決既有前開可議之處，自應由本院將原判決撤銷改
    判。爰審酌被告之學歷、前科素行、詐欺目的、手段、所得
    利益及被害人損失之金錢數額、檢察官之求刑及犯罪後坦認
    之態度等一切情狀，量處如主文第2項所示之刑。
五、被告經合法傳喚，無正當理由不到庭，爰不待其陳述，逕為
    判決。
六、另檢察官移送併案審理部分（93年度偵字第1481號、第2544
    號），被告犯罪時間分別在92年12月底、93年1月27日，與
    本件被告犯罪81年2月間相隔11、12年，又在逃亡期間詐欺
    ，其藉口理由、被害人、地點均不相同，顯然與本案無關，
    自非基於概括之犯意所為，應無連續犯關係，非裁判上一罪
    ，本院自不得就未起訴之案件裁判，應退由檢察官另行起訴
    ，原審雖已於判決理由中交待，惟漏未退回卷證而併送本院
    ，附予敘明。
據上論斷，應依刑事訴訟法第369條第1項前段、第371條、第364
條、第299條第1項前段，刑法第339條第1項、第47條第1項，刑
法施行法第1條之1第1項、第2項前段，判決如主文。
本案經檢察官邱克斌到庭執行職務。
中    華    民    國    97    年    8     月    28    日
                  刑事第二庭    審判長法  官  葉居正
                                      法  官  郭千黛
                                      法  官  洪碧雀
以上正本證明與原本無異。
不得上訴。
                                      書記官  魏芝雯
中    華    民    國    97    年    8     月    29    日
附錄本案論罪科刑法條：
刑法第339條第1項：
意圖為自己或第三人不法之所有，以詐術使人將本人或第三人之
物交付者，處5年以下有期徒刑、拘役或科或併科1千元以下罰金
。
附表：
┌──┬──────┬─────┬────┬──────┬─────┐
│編號│發   票   日│票面金額  │發票人  │付款銀行    │票據號碼  │
│    │到   期   日│（新臺幣）│        │            │          │
├──┼──────┼─────┼────┼──────┼─────┤
│ 1  │81年8月8日  │2,174,000 │甲○    │彰化商銀斗六│DN0000000 │
│    │            │元        │        │分行        │          │
├──┼──────┼─────┼────┼──────┼─────┤
│ 2  │81年7月20日 │600,000元 │甲○    │彰化商銀斗六│BJ0000000 │
│    │            │          │        │分行        │          │
├──┼──────┼─────┼────┼──────┼─────┤
│ 3  │81年7月31日 │300,000元 │甲○    │彰化商銀斗六│DN0000000 │
│    │            │          │        │分行        │          │
├──┼──────┼─────┼────┼──────┼─────┤
│ 4  │81年7月13日 │350,000元 │甲○    │彰化商銀斗六│BJ0000000 │
│    │            │          │        │分行        │          │
├──┼──────┼─────┼────┼──────┼─────┤
│ 5  │81年7月3日  │165,000元 │甲○    │彰化商銀斗六│BJ0000000 │
│    │            │          │        │分行        │          │
├──┼──────┼─────┼────┼──────┼─────┤
│ 6  │81年7月1日  │540,000元 │甲○    │本票據係本票│054084    │
│    │81年7月3日  │          │        │            │          │
├──┼──────┼─────┼────┼──────┼─────┤
│ 7  │81年8月8日  │300,000元 │李其麟  │土地銀行斗六│AAF0000000│
│    │            │          │        │分行        │          │
├──┼──────┼─────┼────┼──────┼─────┤
│ 8  │81年6月20日 │3,000,000 │李其麟  │土地銀行斗六│ANB0000000│
│    │            │元        │        │分行        │          │
├──┼──────┼─────┼────┼──────┼─────┤
│ 9  │81年8月5日  │700,000元 │李其麟  │土地銀行斗六│ANB0000000│
│    │            │（起訴書誤│        │分行        │          │
│    │            │載為760,00│        │            │          │
│    │            │0元）     │        │            │          │
└──┴──────┴─────┴────┴──────┴─────┘


司法院資訊處製作；財團法人民間司法改革基金會備份。
